【裁判字號】    98,上易,1475
【裁判日期】    980819
【裁判案由】    詐欺等
【裁判全文】
臺灣高等法院刑事判決                98年度上易字第1475號
上  訴  人
即  被  告  辛○○
                    （現在臺灣桃園女子監獄戒治所執行中）
上列上訴人因詐欺等案件，不服臺灣板橋地方法院97年度易字第
3665號，中華民國98年1月21日第一審判決（起訴案號：臺灣板
橋地方法院檢察署97年度偵字第19085、25129號、97年度偵緝字
第2197），提起上訴，本院判決如下：
    主  文
原判決關於共同詐欺取財罪刑及執行刑部分均撤銷。
辛○○共同意圖為自己不法之所有，以詐術使人將本人之物交付
，累犯，處有期徒刑壹年貳月；減為有期徒刑柒月。
其他上訴駁回。
前開第二項撤銷改判及第三項上訴駁回部分所處之刑，應執行有
期徒刑拾月。
    事  實
一、辛○○曾因違反麻醉藥品管理條例案件，經臺灣臺北地方法
    院以82年度易字第491號刑事判決判處有期徒刑7月確定；又
    因竊盜案件，經本院以83年度上訴字第2368號刑事判決判處
    有期徒刑6月，並由最高法院以83年度台上字第6477號刑事
    判決駁回上訴而確定；嗣上開2案經本院以85年度聲字第156
    2號裁定應執行有期徒刑1年確定；復因違反麻醉藥品管理條
    例案件，經臺灣臺北地方法院以85年度易緝字第534號刑事
    判決判處有期徒刑1年2月確定；又因偽造文書案件，經同法
    院以86年度訴字第1499號刑事判決分別判處有期徒刑1年8月
    及4月確定，嗣該3案經同法院以87年度聲字第304號裁定應
    執行有期徒刑2年11月確定。上開案件經接續執行後，於民
    國87年6月6日縮短刑期假釋出監，辛○○於假釋期間又犯贓
    物案件，經原審法院以88年度板簡字第1374號刑事簡易判決
    判處有期徒刑6月確定，上開假釋並經撤銷，接續執行殘刑
    有期徒刑2年又5日及前開有期徒刑6月，於92年3月1日執行
    完畢。
二、詎辛○○猶不知悔悟，於95年10月中旬，見中國時報分類廣
    告欄刊登「辦門號送現金」廣告，即撥打廣告所載電話，經
    某真實姓名年籍不詳，綽號「小陳」之成年男子告知願以每
    半個月新臺幣（下同）6千元價格租借臺灣郵政股份有限公
    司（下稱臺灣郵政公司）帳戶，其他銀行則以每半個月五千
    元之價格租借，辛○○雖預見提供金融機構帳戶存摺、金融
    卡及密碼予他人使用，足以幫助他人犯財產犯罪，竟仍不違
    背其本意，基於幫助恐嚇及幫助詐欺之不確定故意，於95年
    10月中旬在臺北縣三重市○○路與正義北路口，將其所有萬
    泰商業銀行（下稱萬泰銀行）土城分行帳號000000000000號
    、國泰世華商業銀行（下稱國泰世華銀行）西門分行帳號00
    000000000000號、臺灣郵政公司瑞芳九份郵局（下稱九份郵
    局）帳號00000000000000號存款帳戶之存摺、金融卡、印章
    及密碼等物交付予上開「小陳」及另名真實姓名年籍不詳綽
    號「董仔」成年人所屬犯罪集團成年成員使用，並當場先行
    收取報酬現金8千元。嗣該集團成員即分別於如附表一所示
    時間，以如附表一所示方式，分別恐嚇丁○○及以詐術詐騙
    己○○、戊○○、乙○○，使丁○○心生畏懼，致生危害於
    安全，己○○、戊○○、乙○○亦因此陷於錯誤，分別於如
    附表一所示時間匯款各該款項至辛○○上開帳戶。
三、前開綽號「董仔」於95年10月底告知辛○○將前往大陸地區
    ，臺灣地區需有人幫助提款，乃要求辛○○協助蒐集帳戶提
    領款項，辛○○見有利可圖，竟另行起意，與「董仔」、「
    小陳」及所屬犯罪集團各該成年成員共同意圖為自己不法之
    所有，由辛○○向其不知情男友林德宗之女兒林靜璇（業經
    臺灣士林地方法院檢察署檢察官以96年度偵字第10493號為
    不起訴處分確定）、女婿謝文昌及友人宋宏吾（另經臺灣板
    橋地方法院檢察署檢察官以97年度偵字第25129號為不起訴
    處分）分別借用臺灣郵政公司永安郵局帳號00000000000000
    號、新竹國際商業銀行（下稱新竹國際商銀）永和分行帳號
    00000000000000號（此帳戶未查得實際被害人）及富邦商業
    銀行（下稱富邦商銀）景美分行帳號00000000000號等存款
    帳戶之存摺、金融卡、印章及密碼等物，再交付「小陳」、
    「董仔」所屬犯罪集團使用，該集團成年成員隨即於如附表
    二所示時間，以如附表二所示方式，施用詐術，使丙○、庚○○陷於錯誤，匯款至如附表二所示之各該帳戶。辛○○並
    依該集團成員「董仔」指示，先後於95年11月7日及95年11
    月29日，自國泰世華銀行其帳戶及林靜璇上開臺灣郵政公司
    新店永安郵局帳戶內分別提領30萬元、20萬元等詐騙所得款
    項，並攜往臺北縣三重市○○街106號2樓，交予大陸地區來
    臺依親而擅自經營國內外匯兌業務之王珠平（涉犯銀行法罪
    嫌，另經上開檢察署檢察官以96年度偵緝字第3353、3364號
    提起公訴），再轉匯予大陸地區之「小陳」、「董仔」及所
    屬犯罪集團。嗣己○○、戊○○等發現受騙，始報警循線查
    獲上情。
四、案經辛○○就前開事實二即附表二所示犯行，於犯罪後被發
    覺前即95年12月5日向台北縣政府警察局永和分局偵查佐吳
    東霖自首及己○○、戊○○訴請內政部警政署刑事警察局移
    請及桃園縣政府警察局大園分局報請臺灣桃園地方法院檢察
    署檢察官、暨法務部調查局臺北縣調查站移請臺灣士林地方
    法院檢察署檢察官，再經上開檢察署檢察官分別呈請臺灣高
    等法院檢察署檢察長令轉臺灣板橋地方法院檢察署檢察官偵
    查起訴。
    理  由
壹、程序方面：
    按被告以外之人於審判外之言詞或書面陳述，除法律有規定
    者外，不得作為證據。被告以外之人在審判外向法官所為之
    陳述，得為證據；被告以外之人於偵查中向檢察官所為之陳
    述，除顯有不可信之情況外，得為證據；又被告以外之人於
    審判外之陳述，雖不符前4條之規定，而經當事人於審判程
    序同意作為證據，法院審酌該言詞陳述或書面陳述作成時之
    情況，認為適當者，亦得為證據，當事人、代理人或辯護人
    於法院調查證據時，知有第159條第1項不得為證據之情形，
    而未於言詞辯論終結前聲明異議者，視為有前項之同意，刑
    事訴訟法第159條第1項、第159條之1第1項、第2項、第159
    條之5分別定有明文。經查：證人即被害人己○○、戊○○
    、丁○○、乙○○、丙○、甲○○、庚○○、證人林靜璇、
    謝文昌、宋宏吾於警詢中之證述，雖均係被告以外之人於審
    判外所為之陳述，但被告迄本院辯論終結前，未爭執該證據
    之證據能力，且本院斟酌本案卷內之證據並非非法取得，亦
    無證明力明顯過低之情形，揆諸前揭說明，前開證人於警詢
    之陳述，均得作為證據。
貳、實體方面：
一、前揭事實，業據被告辛○○於警詢、偵查、原審及本院審理
    時供承不諱，核與證人即被害人己○○、戊○○、丁○○、
    乙○○、丙○、甲○○、庚○○、證人林靜璇、謝文昌於警
    詢中、證人宋宏吾於警詢及偵查中證述之情節相符，並有萬
    泰商業銀行土城分行96年5月23日土城字第09602550112號函
    及97年2月25日土城字第09702550022號函暨所附辛○○於該
    分行000000000000帳號帳戶之開戶資料及交易明細、臺灣郵
    政股份有限公司基隆郵局96年6月1日基營字第0960100354號
    函及臺灣郵政股份有限公司97年2月26日儲字第0970703700
    號函暨所附辛○○於瑞芳九份郵局00000000000000帳號帳戶
    之開戶資料及交易明細、國泰世華銀行西門分行96年5月23
    日96國世西門第53號及97年2月25日97國世西門第11號函暨
    所附辛○○於該分行開立000000000000帳號帳戶之開戶資料
    及交易明細、臺灣郵政股份有限公司板橋郵局96年5月31日
    板營字第0960201233號函及96年9月20日板營字第09602020
    58號函暨所附林靜璇於新店安永郵局00000000000000帳號帳
    戶之開戶資料及交易明細資料、臺北富邦商業銀行股份有限
    公司景美分公司96年1月24日北富銀景美字第024號函暨所附
    宋宏吾於該行00000000000帳號帳戶之開戶資料及交易明細
    各一份、己○○、戊○○、甲○○及丙○之妻盧貴寶匯款之
    匯款單各一紙、庚○○匯款帳戶交易明細一份及乙○○郵政
    跨行匯款申請書二紙附卷可稽，足見被告自白與事實相符，
    本件事證明確，被告犯行堪以認定。
二、核被告所為，就前開事實一部分，係犯刑法第30條、第339
    條第1項、第346條第1項之幫助詐欺取財及幫助恐嚇取財罪
    。被告以一提供帳戶之幫助行為，致該犯罪集團分別恐嚇被
    害人丁○○及詐騙被害人己○○、戊○○、乙○○，因而取
    得財物，同時觸犯幫助恐嚇取財罪及幫助詐欺取財罪，為想
    像競合犯，應依刑法第55條之規定從一重之幫助恐嚇取財罪
    處斷。被告係基於幫助之犯意實施恐嚇取財、詐欺取財構成
    要件以外之行為，為幫助犯，應依刑法第30條第2項之規定
    ，按正犯之刑減輕之。另就前開事實二部分，係犯刑法第33
    9條第1項之詐欺取財罪。被告與「小陳」、「董仔」及其餘
    犯罪集團成年成員間，互有犯意聯絡及行為分擔，為共同正
    犯。被告此部分詐欺取財行為，均係在如附表二所示二、三
    個月期間內所為，且其代為收集帳戶及提領犯罪所得之款項
    ，對於各該帳戶內之金額是否為密集詐騙同一被害人所得，
    抑或係以不同手法詐騙不同被害人所得，事實上並無法知悉
    ，即無從另行起意，故以其擔任帳戶收集者及車手之分工性
    質，應屬單純在密集期間內以相同之方式持續進行收集帳戶
    及提款、交付款項行為，此等犯行即具有反覆、延續實行之
    特徵，從而其縱有多次交付帳戶及提領款項之行為，且提領
    包含不同被害人遭詐騙之款項，但仍應評價為包括一罪之集
    合犯，應僅論以一詐欺取財罪。查被告曾因違反麻醉藥品管
    理條例案件，經臺灣臺北地方法院以82年度易字第491號刑
    事判決判處有期徒刑7月確定；又因竊盜案件，經本院以83
    年度上訴字第2368號刑事判決判處有期徒刑6月，並由最高
    法院以83年度台上字第6477號刑事判決駁回上訴而確定；嗣
    上開2案經本院以85年度聲字第1562號裁定應執行有期徒刑
    1年確定；復因違反麻醉藥品管理條例案件，經臺灣臺北地
    方法院以85年度易緝字第534號刑事判決判處有期徒刑1年2
    月確定；又因偽造文書案件，經同法院以86年度訴字第1499
    號刑事判決分別判處有期徒刑1年8月及4月確定，嗣該3案經
    同法院以87年度聲字第304號裁定應執行有期徒刑2年11月確
    定。上開案件經接續執行後，於民國87年6月6日縮短刑期假
    釋出監，辛○○於假釋期間又犯贓物案件，經原審法院以88
    年度板簡字第1374號刑事簡易判決判處有期徒刑6月確定，
    上開假釋並經撤銷，接續執行殘刑有期徒刑2年又5日及前開
    有期徒刑6月，於92年3月1日執行完畢，有本院被告前案紀
    錄表1份在卷可按，於受有期徒刑執行完畢後5年內，故意再
    犯有期徒刑以上之各本罪，均為累犯，皆應依刑法第47條第
    1項規定加重其刑。又前開事實二部分，被害人甲○○、丙○係分別於96年7月11日及96年7月17日至法務部調查局台北
    縣調查站及南投縣調查站製作筆錄，有調查局訊問筆錄存卷
    可參（見偵字第10493號卷第19、24頁）；被害人庚○○係
    於96年1月3日至桃園縣政府警察局中壢分局中壢派出所製作
    筆錄，有警詢筆錄存卷可參（見偵字第16151號卷第26頁）
    ；前開帳戶提供人林靜璇係於96年7月31日至法務部調查局
    台北縣調查站製作筆錄，有調查局訊問筆錄存卷可參（見偵
    字第110493號卷第5頁）；另一帳戶提供人宋宏吾係於97年5
    月29日至桃園縣政府警察局大園分局偵查隊製作筆錄，有訊
    問筆錄在卷為憑（見偵字第16151號卷第6頁），而被告於95
    年12月6日即向台北縣政府警察局永和分局偵查佐吳東霖報
    案稱：被告因向他人借錢，須付高利貸，對方即向被告借用
    帳戶，並要求提領款項，且言明給予手續費，被告始依言為
    之，後來認有不妥，即前往報案等語，惟因被告未準備相關
    資料，吳東霖乃囑其備妥資料再前往說明，嗣被告因未獲訊
    息，乃再向台北縣政府警察局海山分局偵查佐柯乃清報案，
    數月後，在柯乃清陪同下，於96年3月29日以秘密證人身份
    至內政部警政署刑事警察局製作筆錄，有本院電詢吳東霖、
    柯乃清之公務電話查詢紀錄2份及偵查筆錄1份（見偵字第
    25129號卷第11頁）附卷為憑，足見被告已於犯罪後被發覺
    前自首，嗣並接受裁判，合於自首之要件，應依法減輕其刑
    。至被告前固因拘提未著，經臺灣板橋地方法院檢察署於97
    年3月6日以板檢榮偵字第1730號通緝書發佈通緝（見97年度
    他字第42號卷第18頁），惟被告供稱：其係因未接到傳喚通
    知始未到庭，並非無受裁判之意思等語，且依臺灣板橋地方
    法院檢察署96年度他字第2603號卷宗所示，被告於96年4月3
    日主動至該署接受訊問後，於97年4月2日再次應詢，有各該
    筆錄存卷可參（見96年度他字第2603號卷第13頁、第53頁）
    ，足見被告於97年3月6日發佈通緝後，仍至臺灣板橋地方法
    院檢察署接受訊問，尚難以其因一時未收到傳喚通知無法於
    另案偵查中到庭，即認其有不接受裁判之意思，附此敘明。
    查被告係於96年4月26日前犯罪，且宣告之刑期均未逾有期
    徒刑1年6月，合於中華民國九十六年罪犯減刑條例所定之要
    件，均應依該條例第2條第1項第3款規定，減其宣告刑2分之
    1。
三、原審就前開事實一部分，同此認定，因依刑法第339條第1項
    、第346條第1項、第55條、第30條，刑法施行法第1條之1第
    1項、第2項前段，中華民國九十六年罪犯減刑條例第2條第1
    項第3款、第7條各規定，於審酌被告有上開前科，素行非佳
    ，竟貪圖不法利益，提供自己及親友帳戶供他人使用，助長
    詐欺惡風，並造成無辜民眾受騙受有金錢損失，非無惡性，
    兼衡被告犯罪後坦承犯行，且積極協助警方追查上游共犯，
    惟迄未賠償被害人損失等一切情狀，量處有期徒刑10月，並
    依中華民國九十六年罪犯減刑條例規定，減為有期徒刑5月
    ，核其認事用法，均無違誤，量刑亦甚允洽。被告上訴意旨
    略以：其於犯罪後發覺前已向台北縣政府警察局永和分局偵
    查佐吳東霖自首，嗣因未獲訊息，乃再向台北縣政府警察局
    海山分局偵查佐柯乃清自首，並在柯乃清陪同下，至內政部
    警政署刑事警察局製作筆錄，原判決未審酌其已合於自首之
    要件，未依法減輕其刑，尚有違誤云云。惟查：前開事實一
    部分，被害人乙○○已於95年11月7日至屏東縣政府警察屏
    東分局民族派出所製作筆錄，並供出受騙款項係匯入萬泰銀
    行土城分行0000000－000000000000辛○○帳戶，有警詢筆
    錄及郵政跨行匯款申請書警詢筆錄在卷為憑（見偵字第1908
    5號卷第35、36、38頁），而本院以電話向台北縣政府警察
    局永和分局偵查佐吳東霖查證結果，被告辛○○係於95年12
    月6日報案，已如前述，而被害人乙○○於95年11月7日至屏
    東縣政府警察屏東分局民族派出所報案時，警方已合理懷疑
    被告涉嫌提供帳戶，幫助詐欺，是以被告於95年12月6日前
    往警局報案說明，自難認合於自首要件。被告上訴意旨，仍
    執陳詞，指摘此部分原判決不當，為無理由，應予駁回。
四、原審就前開事實二部分，因予論罪科刑，固非無見。惟查：
    被告於犯罪後被發覺前，已於96年12月6日向警方報案，嗣
    並接受裁判，有如前述，足見被告已於犯罪後被發覺前自首
    ，嗣並接受裁判，應依刑法第62條前段之規定減輕其刑，乃
    原判決疏未查明被告已符合自首之規定，而未依法減輕其刑
    ，自有違誤。被告上訴意旨，指摘此部份原判決不當，為有
    理由，自應由本院將此部分原判決及執行刑併予撤銷。爰審
    酌被告為詐欺集團擔任提領款項之工作，情節非輕，惟念其
    於犯罪後坦承犯行，且積極協助警方追查上游共犯等一切犯
    罪情狀，量處有期徒刑1年2月，並依前開減刑條例第2條第1
    項第3款規定，減為有期徒刑7月。
五、前開第二項撤銷改判即詐欺取罪及第三項上訴駁回即幫助恐
    嚇取財罪部分，犯意各別，行為互殊，應予分論併罰，並定
    其應執行刑為有期徒刑10月。
據上論斷，應依刑事訴訟法第369條第1項前段、第364條、第299
條第1項前段、第368條，刑法第28條、第339條第1項、第346條
第1項、第55條、第30條、第62條、第51條第5款，刑法施行法第
1條之1第1項、第2項前段，中華民國九十六年罪犯減刑條例第2
條第1項第3款、第7條、第10條第1項，判決如主文。
本案經檢察官曾俊哲到庭執行職務。
中    華    民    國    98    年    8    月    19     日
                  刑事第十七庭  審判長法  官  趙功恆
                                      法  官  陳憲裕
                                      法  官  高明哲
以上正本證明與原本無異。
不得上訴。
                                      書記官  梁淑時
中    華    民    國    98    年    8     月    19    日
附錄：本案論罪科刑法條全文
中華民國刑法第339條第1項
意圖為自己或第三人不法之所有，以詐術使人將本人或第三人之
物交付者，處五年以下有期徒刑、拘役或科或併科一千元以下罰
金。
中華民國刑法第346條第1項
意圖為自己或第三人不法之所有，以恐嚇使人將本人或第三人之
物交付者，處六月以上五年以下有期徒刑，得併科一千元以下罰
金。
附表一：
 ┌──┬───┬───┬─────────┬────┬────────┐
 │編號│被害人│行為及│恐嚇或詐騙方式    │匯款金額│ 匯  款  帳  戶 │
 │    │      │匯款日│                  │(新臺幣)│                │
 ├──┼───┼───┼─────────┼────┼────────┤
 │ 1  │丁○○│95年11│佯稱陳家所經營之營│20,000元│辛○○萬泰銀行土│
 │    │      │月1 日│造公司將他人標案標│        │城分行帳號025532│
 │    │      │      │走，需款 500,000元│        │312908號之帳戶  │
 │    │      │      │擺平，嗣討價還價後│        │                │
 │    │      │      │同意匯款20,000元解│        │                │
 │    │      │      │決                │        │                │
 │    │      │      │                  │        │                │
 ├──┼───┼───┼─────────┼────┼────────┤
 │ 2  │己○○│95年11│佯稱係郭警官，因湯│170,000 │辛○○瑞芳九份郵│
 │    │      │月1 日│惠之帳戶遭人冒用│元      │局帳號0000000000│
 │    │      │      │，需先將其銀行存款│        │9916號之帳戶    │
 │    │      │      │匯入指定帳戶      │        │                │
 ├──┼───┼───┼─────────┼────┼────────┤
 │ 3  │戊○○│95年11│佯稱為檢察官、書記│550,000 │辛○○國泰世華銀│
 │    │      │月7 日│官，因戊○○帳戶已│元      │行西門分行帳號05│
 │    │      │      │遭他人作為洗錢帳戶│        │0000000000號之帳│
 │    │      │      │，需先將其存款匯入│        │戶              │
 │    │      │      │指定帳戶內        │        │                │
 ├──┼───┼───┼─────────┼────┼────────┤
 │ 4  │乙○○│95年11│佯稱參加香港天馬公│71,655元│辛○○萬泰銀行土│
 │    │      │月7 日│司抽獎活動中獎，需│        │城分行帳戶帳號02│
 │    │      │      │先匯款繳納稅金，始│        │0000000000號之帳│
 │    │      │      │能兌獎            │        │戶              │
 └──┴───┴───┴─────────┴────┴────────┘
 附表二：
 ┌──┬───┬───┬─────────┬────┬────────┐
 │編號│被害人│詐騙及│詐  騙  方  式    │匯款金額│ 匯  款  帳  戶 │
 │    │      │匯款日│                  │(新臺幣)│                │
 ├──┼───┼───┼─────────┼────┼────────┤
 │ 1  │丙  ○│95年11│佯稱係香港彩券局之│100,000 │林靜璇新店永安郵│
 │    │      │月29日│員工，知悉明牌可供│元      │局帳號0000000000│
 │    │      │      │簽注中獎，要求丙○│        │5559號之帳戶    │
 │    │      │      │先行匯入彩金至指定│        │                │
 │    │      │      │帳戶              │        │                │
 ├──┼───┼───┼─────────┼────┼────────┤
 │ 2  │甲○○│95年11│佯稱簽中香港六合彩│100,000 │林靜璇新店永安郵│
 │    │      │月29日│，要求甲○○先匯入│元      │局帳號0000000000│
 │    │      │      │彩金至指定帳戶    │        │5559號之帳戶    │
 ├──┼───┼───┼─────────┼────┼────────┤
 │ 3  │庚○○│96年 1│向庚○○佯稱欲援交│119,000 │宋宏吾富邦銀行景│
 │    │      │月2、3│，需先前往自動櫃員│元      │美分行帳號430168│
 │    │      │日    │機確認其身份以免遭│        │20914號之帳戶   │
 │    │      │      │警察查緝          │        │                │
 └──┴───┴───┴─────────┴────┴────────┘


司法院資訊處製作；財團法人民間司法改革基金會備份。
